臺灣臺北地方法院刑事判決　　　　　　　99年度訴字第1796號
公　訴　人　台灣台北地方法院檢察署檢察官
被　　　告　吳文賢
上列被告因違反毒品危害防制條例案件，經檢察官提起公訴（99
年度偵字第11785號），本院依簡式審判程序判決如下：
    主  文
吳文賢轉讓第三級毒品，處有期徒刑柒月，緩刑參年。緩刑期間
並付保護管束，並向指定之公益團體、地方自治團體或社區提供
陸拾小時之義務勞務。扣案之第三級愷他命壹大包（驗餘淨重
伍拾壹點陸肆伍參公克）、貳小包（合計驗餘淨重肆點捌零柒伍
公克）、愷他命吸盤壹組上殘餘之愷他命粉末（驗餘淨重零點貳
肆肆貳公克）、摻有愷他命之香菸壹支（驗餘淨重零點伍伍零柒
公克）、愷他命吸盤貳組，均沒收。
    事  實
一、吳文賢明知愷他命（Ketamine）係屬毒品危害防制條例第2
    條第2項第3款所規範之第三級毒品，竟基於持有、轉讓愷他
    命之犯意，於民國99年5月9日18時許，向真實姓名不詳綽號
    「阿帆」之成年男子購入愷他命3包後，旋即於同日20時30
    分至21時15分許，在其台北市中山區○○○路○段59巷45號
    10樓之9之住處內，除供自己施用外，同時無償轉讓愷他命
    予林國維、羅裕翔、吳婉容、柯怡禎等4人施用。嗣於同日
    21時15分許，在上開地點為警當場查獲，並扣得愷他命1大
    包（驗餘淨重51.6453公克）、2小包（合計驗餘淨重4.8075
    公克）、愷他命吸盤2組（其中1組殘餘愷他命粉末，驗餘淨
    重0.2442公克）、摻有愷他命之香菸1支（驗餘淨重0.5507
    公克）。
二、案經台北市政府警察局中山分局報請台北地方法院檢察署檢
    察官偵查起訴。
    理  由
一、本件被告吳文賢所涉係死刑、無期徒刑、最輕本刑為3年以
    上有期徒刑或高等法院管轄第一審案件以外之罪，並於本院
    行準備程序時就被訴事實為有罪之陳述，本院合議庭依刑事
    訴訟法第273條之1第1項規定，裁定改由受命法官獨任行簡
    式審判程序，先予敘明。
二、上開犯罪事實，業據被告吳文賢坦承不諱，核與證人林國雄
    、羅裕翔、吳婉容、柯怡禎證述情節相符，且林國雄、羅裕
    翔、柯怡禎為警採集之尿液送驗結果，均含有愷他命陽性反
    應，有台灣尖端先進生技醫藥股份有限公司濫用藥物檢驗報
    告3紙、台北市政府警察局偵辦毒品案件尿液檢體委驗單3紙
    附卷可稽，又扣案之毒品1大包（驗餘淨重51.6453公克）、
    毒品2小包（驗餘淨重4.8075公克）、愷他命吸盤2組（其中
    1組殘餘愷他命粉末，驗餘淨重0.2442公克）、香菸1支（驗
    餘淨重0.5507公克），經鑑定結果，均檢出第三級毒品愷他
    命成分，又上開愷他命1大包純質淨重為43.5579公克，有交
    通部民用航空局航空醫務中心毒品鑑定書在卷可憑，此外，
    復有台北市政府警察局中山分局查獲涉嫌毒品危害防制條例
    毒品初步鑑驗報告書、查獲毒品照片4張張及扣押物品目錄
    表在卷可佐，足徵被告前開自白與事實相符。本件事證明確
    ，被告犯行洵堪認定。
三、按藥事法所稱禁藥，係指藥品經中央衛生主管機關明令公告
    禁止製造、調劑、輸入、輸出、販賣或陳列之毒害藥品，或
    未經核准擅自輸入之藥品，藥事法第22條第1項定有明文。
    次按管制藥品管理條例所稱管制藥品，係指成癮性麻醉藥品
    、影響精神藥品或其他認為有加強管理必要之藥品，管制藥
    品管理條例第3條第1項亦有明文。查愷他命分別於91年1月
    23日及91年2月8日公告為第三級毒品及第三級管制藥品，有
    行政院衛生署管制藥品管理局95年2月14日管檢字第
    0950001418號函可按，則其係屬管制藥品管理條例所稱之管
    制藥品，而管制藥品並非當然即為禁藥甚明。而愷他命至目
    前為止尚未列屬藥事法第22條第1項第1款所稱之禁藥，因此
    轉讓愷他命，自無藥事法第83條第1項規定之適用，而應依
    毒品危害防制條例第8條第3項規定論以轉讓第3級毒品罪。
    故核被告所為，係犯毒品危害防制條例第8條第3項之轉讓第
    三級毒品罪及同法第11條第5項之持有第三級毒品純質淨重
    20公克以上之罪。公訴意旨認被告之行為尚觸犯藥事法第83
    條之轉讓禁藥罪，容有誤會。被告在持有狀態中將愷他命轉
    讓予他人之一行為，觸犯上開二罪名，侵害數法益，為想像
    競合犯，應依刑法第55條規定，從情節較重之轉讓第三級毒
    品罪處斷。又被告以一轉讓行為，同時轉讓愷他命予林國維
    、羅裕翔、吳婉容、柯怡禎施用，亦屬想像競合犯，以一罪
    論。被告犯毒品危害防制條例第8條之罪，於偵查及審判中
    均自白，有被告筆錄在卷可佐，依毒品危害防制條例第17條
    第2項減輕其刑。爰審酌被告持有愷他命之數量甚多，轉讓
    予友人施用，危害他人健康，惟被告坦承犯行，素行良好等
    一切情狀，量處如主文所示之刑。末查，被告前未曾因故意
    犯罪受有期徒刑以上刑之宣告，有台灣高等法院被告前案紀
    錄表存卷可參，經此司法偵審程序後，當知所警惕，本院認
    其所受宣告之刑，以暫不執行為適當，爰諭知被告緩刑3年
    ，並命被告向指定之公益團體、地方自治團體或社區提供60
    小時之義務勞務，緩刑期間並依刑法第93條第1項規定付保
    護管束，以勵自新，並觀後效。
四、按製造、運輸、販賣、意圖販賣而持有、以非法方法使人施
    用、引誘他人施用及轉讓第三級毒品，均屬毒品危害防制條
    例所規定之犯罪行為，而該條例對於犯上開各罪經查獲之第
    三級毒品之沒收，並無特別規定，而該等行為既已構成犯罪
    ，則該毒品即屬不受法律保護之違禁物，應回歸刑法之適用
    ，依刑法第38條第1項第1款之規定沒收之。扣案之第三級愷
    他命1大包（驗餘淨重51.6453公克）、2小包（合計驗餘淨
    重4.8075公克）、愷他命吸盤1組上殘餘之愷他命粉末（驗
    餘淨重0.2442公克），係屬違禁物，摻有愷他命之香菸1支
    （驗餘淨重0.5507公克）因與愷他命無法析離，應依刑法第
    38條第1項第1款規定沒收之；再愷他命吸盤2組，係被告所
    有，業據被告供承在卷，係被告轉讓愷他命供他人施用之工
    具，爰依刑法第38條第1項第2款規定宣告沒收。
據上論斷，應依刑事訴訟法第273條之1第1項、第299條第1項前
段，毒品危害防制條例第8條第3項、第11條第5項、第17條，刑
法第11條前段、第55條、第74條第1項第1款、第2項第5款、第93
條第1項第2款、第38條第1項第1款、第2款，判決如主文。
本案經檢察官郭郁到庭執行職務
中    華    民    國   100    年    3     月    25    日
                  刑事第七庭  法  官  林欣苑
上正本證明與原本無異。
如不服本判決應於收受送達後10日內向本院提出上訴書狀，並應
敘述具體理由；其未敘述上訴理由者，應於上訴期間屆滿後20日
內向本院補提理由書（均須按他造當事人之人數附繕本）「切勿
逕送上級法院」。
                              書記官  莊怡仙
中    華    民    國   100    年    3     月    25    日
附錄論罪科刑法條：
毒品危害防制條例第8條
轉讓第一級毒品者，處 1 年以上 7 年以下有期徒刑，得併科新
臺幣 1 百萬元以下罰金。
轉讓第二級毒品者，處 6 月以上 5 年以下有期徒刑，得併科新
臺幣 70 萬元以下罰金。
轉讓第三級毒品者，處 3 年以下有期徒刑，得併科新臺幣 30
萬元以下罰金。
轉讓第四級毒品者，處 1 年以下有期徒刑，得併科新臺幣 10
萬元以下罰金。
前四項之未遂犯罰之。
轉讓毒品達一定數量者，加重其刑至二分之一，其標準由行政院
定之。
毒品危害防制條例第11條
持有第一級毒品者，處 3 年以下有期徒刑、拘役或新臺幣 5 萬
元以下罰金。
持有第二級毒品者，處 2 年以下有期徒刑、拘役或新臺幣 3 萬
元以下罰金。
持有第一級毒品純質淨重十公克以上者，處 1 年以上 7 年以下
有期徒刑，得併科新臺幣 1 百萬元以下罰金。
持有第二級毒品純質淨重二十公克以上者，處 6 月以上 5 年以
下有期徒刑，得併科新臺幣 70 萬元以下罰金。
持有第三級毒品純質淨重二十公克以上者，處 3 年以下有期徒
刑，得併科新臺幣 30 萬元以下罰金。
持有第四級毒品純質淨重二十公克以上者，處 1 年以下有期徒
刑，得併科新臺幣 10 萬元以下罰金。
持有專供製造或施用第一級、第二級毒品之器具者，處 1 年以
下有期徒刑、拘役或新臺幣 1 萬元以下罰金。